臺灣板橋地方法院刑事判決　　　　　　　　　　　　　九十年度訴字第二一三○號
　　公　訴　人　臺灣板橋地方法院檢察署檢察官
　　被　　　告　甲○○
右列被告因違反稅捐稽徵法等案件，經檢察官聲請簡易判決處刑（九十年度偵字第一
三九三五號），因本院板橋簡易庭認不應以簡易判決處刑，移由本院依通常程序判決
如左：
    主      文
甲○○商業負責人，以明知為不實之事項，而填製會計憑證，處有期徒刑月，如易
科罰金，以佰元折算壹日；緩刑貳年。
    事      實
一、甲○○（無前科紀錄，原住臺北縣中和市○○路二二三巷九之四號）係鈦發企業
    有限公司（下簡稱鈦發公司，原設址於臺南縣永康市○○街五十六號一樓，民國
    〈下同〉八十九年五月二十二日經核准變更為臺北縣中和市○○路五五巷十八號
    四樓），為從事業務之商業負責人，其明知乙○○於民國八十八年八月至十月份
    ，並未在鈦發公司所承攬之漢唐訊聯股份有限公司之「瀚宇彩晶二廠新建工程」
    工地工作而領取工資達新臺幣（下同）七萬五千八百六十七元，然因「工頭」－
    「丙○○」僅於八十八年九月間某日交付乙○○之國民身分證影本供申報稅捐之
    用，甲○○誤信乙○○確有於該工地受僱工作，惟圖一時之便利，竟基於業務上
    登載不實之文書及製作不實商業會計憑證之犯意，乃將該期間由「丙○○」所代
    尋得之臨時工之工資七萬五千八百六十七元均歸乙○○名下，嗣即利用不知情之
    鈦發公司之會計人員，於八十八年九月至十月間某日在臺北縣中和市○○路五五
    巷一八號四樓之營業處所將乙○○領取薪資七萬五千八百六十七元之不實事項登
    載於其業務上所作成之領薪表（私文書）上，並填製乙○○於八十八年度（八月
    至十月間）向鈦發公司領取薪資七萬五千八百六十七元之不實事項於「各類所得
    扣繳暨免扣繳憑單」之原始會計憑證上，進而利用不知情之會計事務所人員於八
    十九年五月十五日持之向財政部臺灣省南區國稅局新化稽徵所（位於臺南縣新化
    鎮○○路五八六號三樓），以申報鈦發公司八十八年度營利事業所得稅而加以行
    使，足生損害於乙○○及稅捐稽徵機關對於稅捐稽徵管理之正確性。嗣因乙○○
    接獲財政部臺灣省北區國稅局綜合所得稅核定通知單（八十八年度申報核定）時
    始知悉上情。
二、案經乙○○訴由臺灣臺南地方法院檢察署檢察官呈請臺灣高等法院檢察署檢察長
    核轉臺灣板橋地方法院檢察署檢察官偵查後聲請簡易判決處刑，由本院改依通常
    程序審理。
    理      由
一、右開犯罪事實，業據被告甲○○迭於檢察官偵查及本院審理中坦承不諱，並據告
    訴人乙○○於檢察官偵查中指訴綦詳，復有財政部臺灣省北區國稅局綜合所得稅
    核定通知單影本、營業登記資料公示查詢、營利事業登記抄本各一紙、漢唐訊聯
    股份有限公司訂購單二紙（見臺灣臺南地方法院檢察署九十年度發查字第四九五
    號卷第三十四頁、第四十八頁、第五十八頁、第七十六頁、第七十七頁）及本院
    函查據覆之財政部臺灣省南區國稅局新化稽徵所九十一年一月十六日南區國稅新
    化資字第○九一○○○七○七四號函所附之鈦發公司八十八年度營利事業所得稅
    申報書、損益表、資產負債表、營業成本明細表、核定通知書各一份足資佐證。
    從而，本案事證已臻明確，被告犯行洵堪認定，自應依法論科。
二、按領薪表係領取薪資之證明，須經受僱人蓋章具領，故具有按冊列金額如數領訖
    之用意，應屬私文書（參照最高法院六十九年度臺上字第六九六號判例、最高法
    院七十二年度臺上字第六四六六號判決要旨），又按「各類所得扣繳暨免扣繳憑
    單」為證明扣繳事項及薪資支出所編製之會計憑證，為商業會計法第十五條第一
    款、第十六條第三款所稱「內部原始憑證」之範疇，亦據經濟部八十六年六月四
    日經（八六）商字第八六二一○八○五號函釋甚明，而被告係鈦發公司之負責人
    ，為商業會計法所規定之商業負責人。是核被告甲○○所為係犯刑法第二百十六
    條、第二百十五條之行使業務上登載不實文書（領薪表）罪及商業會計法第七十
    一條第一款之明知為不實之事項而填製會計憑證罪（商業會計法第七十一條第一
    款以明知為不實之事項，而填製會計憑證罪，原即含有業務上登載不實之本質，
    故就填製不實之「各類所得扣繳暨免扣繳憑單」之罪行，自不另論以刑法第二百
    十六條、第二百十五條之行使業務上登載不實文書罪〈參照最高法院八十七年度
    臺上字第十一號判決要旨〉）。被告利用不知情之員工及會計事務所人員為上開
    犯行，係間接正犯。又被告所犯上開二罪間，有方法、結果之牽連關係，應從一
    重之商業會計法第七十一條第一款之罪處斷。公訴人雖於「證據並所犯法條」欄
    漏未援引商業會計法第七十一條第一款予以論罪，惟其於「犯罪事實」欄業已論
    及該犯行，本院於審理中亦已告知被告所為另涉犯此一罪名，是自得就此罪名加
    以審究，附此敘明。爰審酌被告甲○○貪圖一己之便利之犯罪動機、目的、手段
    、品行、智識程度、所生危害及犯罪後坦承犯行，態度尚佳等一切情狀，量處如
    主文所示之刑，並諭知如易科罰金之折算標準（被告所犯商業會計法第七十一條
    第一款之罪，其法定最重本刑為五年以下有期徒刑，依行為時之刑法第四十一條
    之規定，原不得易科罰金，惟其行為後之刑法第四十一條業於九十年一月十日修
    正公布，於同年月十二日生效，而修正後之刑法第四十一條第一項係規定：「犯
    最重本刑為五年以下有期徒刑之罪，而受六個月以下有期徒刑或拘役之宣告，因
    身體、教育、職業、家庭之關係或其他正當事由，執行顯有困難者，得以一元以
    上三元以下折算一日。但確因不執行所宣告之刑，難收矯正之效，或難以維持法
    秩序者，不在此限。」，修正後之刑法第四十一條第一項之規定，將原得易科罰
    金者之範圍，由僅限於犯最重本刑為三年以下有期徒刑之罪擴大至犯最重本刑為
    五年以下有期徒刑之罪，二相比較，修正前即行為時之規定，尚非有利於行為人
    ，是自應依刑法第二條第一項前段之規定，適用裁判時之法律即修正後刑法第四
    十一條第一項前段之規定，而對被告所宣告之刑諭知如易科罰金之折算標準）以
    資儆懲。末查被告甲○○未曾受有期徒刑以上刑之宣告，此有臺灣高等法院檢察
    署刑案紀錄簡覆表在卷足憑，本院認被告受此偵審訴訟程序及刑之宣告等教訓，
    當益知警惕，應無再犯之虞，所宣告之刑以暫不執行為適當，爰併宣告緩刑二年
    ，以啟自新，以勵來茲。
三、公訴意旨尚以被告甲○○以前開不實之領薪表及「各類所得扣繳暨免扣繳憑單」
    ，向財政部臺灣省北區國稅局（應係財政部臺灣省南區國稅局新化稽徵所）提出
    申報，使之營業成本增加，營利所得減少，以此方法逃漏營利事業所得稅，因認
    被告甲○○另涉犯稅捐稽徵法第四十一條（應係稅捐稽徵法第四十七條第一款、
    第四十一條）之納稅義務人以詐術逃漏稅捐罪嫌。惟查：徵論被告僅係將其薪資
    之支出歸於乙○○之名下而於領薪表為不實之登載及編製不實之「各類所得扣繳
    暨免扣繳憑單」，而其就該薪資確有支出一事尚非不實，業如前述，是尚難認被
    告有逃漏稅捐之犯意；況且，稅捐稽徵法第四十一條之逃漏稅捐罪為結果犯，必
    納稅義務人以詐術或不正當方法逃漏稅捐，並因而造成逃漏稅捐之結果，始克成
    立（參照最高法院八十年度臺上字第四八八八號、七十年度臺上字第二八四二號
    刑事判決要旨）。經查：本件被告甲○○所申報之鈦發公司之八十八年度營利事
    業所得，若剔除其所申報之乙○○之薪資七萬五千八百六十七元仍為負數（負十
    四萬二千二百三十一元），而無庸繳納營利事業所得稅，此有財政部臺灣省南區
    國稅局新化稽徵所九十一年一月十六日南區國稅新化資字第○九一○○○七○七
    四號函所附之鈦發公司八十八年度營利事業所得稅申報書、損益表、資產負債表
    、營業成本明細表、核定通知書及營利事業所得稅結算申報列報林（陳）弦宏薪
    資所得資料計算表各一份附卷足憑，是其行為自與稅捐稽徵法第四十七條第一款
    、第四十一條之構成要件尚有未符，自無該罪名之成立，而此部分原應為被告無
    罪之諭知，然公訴人認此部分與前開論罪科刑部分有牽連犯之裁判上一罪關係，
    爰不另為無罪之諭知，併此敘明。
據上論斷，應依刑事訴訟法第二百九十九條第一項前段，商業會計法第七十一條第一
款，刑法第十一條前段、二百十六條、第二百十五條、第五十五條、第二條第一項前
段、第四十一條第一項前段、第七十四條第一款，罰金罰鍰提高標準條例第一條前段
、第二條，判決如主文。
本案經檢察官林俊峰到庭執行職務。
中      華      民      國      九十一      年     二     月     六     日
                                      臺灣板橋地方法院刑事第五庭
                                          法  官  陳  鴻  清
右正本證明與原本無異。
如不服本判決應於送達後十日內向本院提出上訴狀。
                                          書記官  林  蔚  然
中      華      民      國      九十一      年     二     月    十八    日
附錄本案論罪科刑法條全文：
商業會計法第七十一條：
商業負責人、主辦及經辦會計人員或依法受託代他人處理會計事務之人員有左列情事
之一者，處五年以下有期徒刑、拘役或科或併科新臺幣十五萬元以下罰金：
一、以明知為不實之事項，而填製會計憑證或記入帳冊者。
二、故意使應保存之會計憑證、帳簿報表滅失毀損者。
三、意圖不法之利益而偽造、變造會計憑證、帳簿報表內容或撕毀其頁數者。
四、故意遺漏會計事項不為記錄，致使財務報表發生不實之結果者。
五、其他利用不正當方法，致使會計事項或財務報表發生不實之結果者。
刑法第二百十六條：
行使第二百十條至第二百十五條之文書者，依偽造、變造文書或登載不實事項或使登
載不實事項之規定處斷。
刑法第二百十五條：
從事業務之人，明知為不實之事項，而登載於其業務上作成之文書，足以生損害於公
眾或他人者，處三年以下有期徒刑、拘役或五百元以下罰金。
